臺灣高等法院刑事判決　　　　　　　　95年度上訴字第4379號
上　訴　人
即　被　告　甲○○
　　　　　　　　　　現於臺灣臺北戒治所
指定辯護人　本院公設辯護人王永炫
上列上訴人因違反槍砲彈藥刀械管制條例案件，不服臺灣板橋地
方法院95年度訴字第635號，中華民國95年9月29日第一審判決（
起訴案號：臺灣板橋地方法院檢察署95年度偵字第3419號），提
起上訴，本院判決如下：
    主  文
上訴駁回。
    事  實
一、甲○○曾於民國89年間，因製造可發射子彈具有殺傷力之改
    造玩具手槍而違反槍砲彈藥刀械管制條例案件，經原法院判
    處有期徒刑五年二月，上訴後，經最高法院判決上訴駁回確
    定，於91年1月25日入監服刑，於93年1月20日因縮短刑期假
    釋出監（於本案不構成累犯）。詎其明知制式手槍、子彈以
    及可發射子彈具有殺傷力之改造手槍，分別係槍砲彈藥刀械
    管制條例所列管之槍枝及彈藥，非經主管機關許可，不得持
    有、寄藏，竟基於受寄藏放具有殺傷力槍枝及子彈之犯意，
    於89年10月間某日，受友人王慶民（92年9月3日死亡，業經
    檢察官另為不起訴處分）所託，在王慶民位於臺北縣三重市
    ○○○路250號4樓住處樓下，受寄代為保管可發射子彈具有
    殺傷力之仿ＢＥＲＥＴＴＡ廠９２ＦＳ型半自動手槍製造之
    改造手槍1支（槍枝管制編號：0000000000號，
    含彈匣2個）、具有殺傷力之美國ＢＥＲＥＴＴＡ廠製９２
    ＢＲＩＧＡＤＩＥＲ　ＦＳ型口徑９ｍｍ制式半自動手槍一
    支（槍枝管制編號：0000000000號，含彈匣1 個
    ）以及具有殺傷力之口徑９ｍｍ制式子彈共13顆，未經許可
    ，先將之藏置於其位在臺北縣三重市○○路○段7之1號2樓之
    住處內；俟過了三個月，約於90年1月份春節期間，因怕警
    察臨檢，而改為在其上開住家旁之綜合運動場之廁所旁泥土
    地挖洞埋藏，經過數日後再將之藏放回家中，期間因入監執
    行前述另案有期徒刑五年二月，嗣經假釋出監後，於94年11
    月26日凌晨零時30分許，攜帶上開仿ＢＥＲＥＴＴＡ廠９２
    ＦＳ型半自動手槍製造之改造手槍（槍枝管制編號：000
    0000000號，含彈匣2個）以及上開制式子彈9顆外出
    時，為警在臺北縣三重市○○路○段20號前查獲，並在其所
    攜帶之背包內起出前開改造手槍1支（含彈匣2個）、制式子
    彈9顆。另因與林政學、廖敏雄等人因細故發生糾紛，再於
    95年3月30日晚上10時50分許，甲○○持上開美國ＢＥＲＥ
    ＴＴＡ廠製９２　ＢＲＩＧＡＤＩ－ＥＲＦＳ型口徑９ｍｍ
    制式半自動手槍1支（槍枝管制編號：000000000
    0號，含彈匣1個）以及制式子彈4四顆，與林政學等相約在
    臺北縣三重市○○○路忠孝橋下談判，雙方一言不合，甲○
    ○即持上開制式槍彈朝林政學、廖敏雄方向射擊三槍後逃逸
    （另涉殺人未遂罪嫌部分詳後述），隔日將上開制式手槍1
    支及剩下的制式子彈1顆，藏放在臺北縣三重市○○路○○
    道下停放於格致中學附近的1臺廢棄宣傳車內，嗣於95年6月
    5日下午3時30分許，經警循線在臺北縣三重市○○○路224
    巷口查獲甲○○，同日甲○○再帶同警員至上述廢棄宣傳車
    內起出上開制式槍彈。
二、案經臺北縣政府警察局三重分局報請臺灣板橋地方法院檢察
    署檢察官偵查起訴暨移送併案審理。
    理    由
一、按傳聞法則之重要理論依據，在於傳聞證據未經當事人之反
    對詰問予以核實，乃予排斥，惟若當事人已放棄對原供述人
    之反對詰問權，於法院審判時表明同意該等傳聞證據可作為
    證據，基於證據資料愈豐富，愈有助於真實發現之理念，並
    貫徹刑事訴訟法修法加重當事人進行主義之精神，確認
    當事人對於證據能力有處分權之制度，傳聞證據經當事人同
    意作為證據，法院認為適當者，亦得為證據。另當事人於調
    查證據時，對於傳聞證據表示「沒有意見」、「不用再傳喚
    詰問」，而未於言詞辯論終結前聲明異議 (Without
    Objection)，應視為已有將該等傳聞證據採為證據之同意，
    此刑事訴訟法第159條之5定有明文。本案被告於本院準備程
    序中已表示對卷內人證物證之證據能力無意見，本院審理時
    ，被告及辯護人對於被告以外之人於審判外之陳述之證據能
    力並未表示意見，迄本院辯論終結前，被告及辯護人亦均未
    爭執本案證據之證據能力，依刑事訴訟法第159條之5第2項
    之規定，應視為被告已同意本案相關之傳聞證據均可作為證
    據，本院斟酌本案卷內之證據並非非法取得，亦無證明力明
    顯過低之情形，且經原審法院及本院於審判期日依法進行證
    據之調查、辯論，被告於訴訟上之程序權，已受保障，前揭
    各該證據，均得採為證據，先予敘明。
二、上揭犯罪事實，業據被告甲○○迭於警詢、偵查、原審及本
    院審理時坦承不諱（見偵字第20698號卷第15頁至第18頁、
    第29頁，偵字第14348號卷第9頁、第44頁、原審卷第120頁
    至第121頁、本院審判筆錄），並有上開之可發射子彈具有
    殺傷力之仿ＢＥＲＥＴＴＡ廠９２ＦＳ型半自動手槍製造之
    改造手槍一支（槍枝管制編號：0000000000號，
    含彈匣二個）、具有殺傷力之美國ＢＥＲＥＴＴＡ廠製９２
    　ＢＲＩＧＡＤＩＥＲ　ＦＳ型口徑９ｍｍ制式半自動手1
    支（槍枝管制編號：0000000000號，含彈匣1個
    ）以及具有殺傷力之口徑９ｍｍ制式子彈共10顆，扣案可資
    佐證。而扣案之槍枝、子彈，經送內政部警政署刑事警察局
    以性能檢驗法、制式子彈試射法、動能測試法鑑驗結果認「
    送鑑改造９２手槍1支（含彈匣2個，槍枝管制編號：000
    0000000號），認係由仿ＢＥＲＥＴＴＡ廠９２ＦＳ
    型半自動手槍製造之金屬槍枝，更換土造金屬槍管改造而成
    之改造手槍，機械性能良好，可擊發適用子彈，認具殺傷力
    。送鑑制式子彈9顆，認均係口徑９ｍｍ（９１９ｍｍ）
    制式子彈，認均具殺傷力。送鑑制式手槍1支（槍枝管制編
    號：0000000000號），認係美國ＢＥＲＥＴＴＡ
    廠製９２　ＢＲＩＧＡＤＩＥＲ　ＦＳ型口徑９ｍｍ制式半
    自動手槍，機械性能良好，可擊發同口徑制式子彈，認具殺
    傷力。送鑑子彈1顆，認係口徑９ｍｍ制式子彈，認具殺傷
    力等情，有該局94年12月1日刑鑑字第０９４０１８２２２
    號、95年6月15日刑鑑字第０９５００８２４５９號槍彈鑑
    定書共2份在卷可稽，足認被告自白與事實相符，堪予採信
    。本案事證明確，被告犯行堪以認定，應依法論科。
三、按槍砲彈藥刀械管制條例雖於90年至94年間有數次修正，惟
    槍砲彈藥刀械管制條例係將持有與寄藏槍枝罪為分別之處罰
    規定，而寄藏與持有，均係將物置於自己實力支配之下，僅
    寄藏必先有他人之持有行為，而後始為之受寄代藏而已，故
    寄藏之受人委託代為保管，其保管之本身，亦屬持有，不過
    ，此之持有係受寄之當然結果，雖不應另就持有予以論罪，
    然未經許可持有槍枝，其持有之繼續，為行為之繼續，亦即
    一經持有槍枝，罪已成立，但其完結須繼續至持有行為終了
    時為止，則包括持有之寄藏槍枝行為，自亦為行為之繼續，
    其犯罪之完結須繼續至寄藏行為終了時為止（最高法院93年
    度臺上字第2253號裁判意旨參照）。是被告非法受託寄藏而
    持有制式槍彈以及具有殺傷力可發射子彈之改造手槍行為終
    了時點，係至95年6月5日為止，已在槍砲彈藥刀械管制條例
    修正施行後，應逕適用修正後槍砲彈藥刀械管制條例論處，
    無比較新舊法適用之問題，合先敘明。
四、次按被告甲○○行為後，刑法部分條文業於94年2月2日經總
    統以華總一義字第０九四０００一四九０一號令修正公布，
    並自95年7月1日起生效施行（下稱現行刑法）；復參酌最高
    法院95年5月23日第8次刑事庭會議決議意旨，現行刑法第2
    條第1項之規定，係規範行為後法律變更所生新舊法律比較
    適用之準據法，於現行刑法施行後，應適用現行刑法第2條
    第1項之規定，為「從舊從輕」之比較；又比較時應就罪刑
    有關之共犯、未遂犯、想像競合犯、牽連犯、連續犯、結合
    犯，以及累犯加重、自首減輕暨其他法定加減原因（如身分
    加減）與加減例等一切情形，綜其全部罪刑之結果而為比較
    。關於想像競合犯之規定，現行刑法第55條雖增列但書規定
    ：「但不得科以較輕罪名所定最輕本刑以下之刑」，惟該但
    書之規定，係科刑之限制，為法理之明文化，非屬法律之變
    更，自無庸依現行刑法第2條第1項規定為新舊法比較適用（
    前述最高法院刑事庭會議決議意旨參照）；被告行為時之刑
    法第42條第2項規定：「易服勞役以一元以上三元以下，折
    算一日。但勞役期限不得逾六個月。」依斯時有效施行之罰
    金罰鍰提高標準條例第2條前段規定（業於95年5月17日經總
    統以華總一義字第０九五０００六九七九一號令修正公布刪
    除，並自95年7月1日起生效），依刑法第42條第2項易服勞
    役者，就其原定數額提高為一百倍折算一日，則本案被告行
    為時之刑法及罰金罰鍰提高標準條例關於易服勞役折算標準
    之規定，係以銀元三百元折算一日，經折算為新臺幣後，應
    以新臺幣九百元折算一日。而現行刑法第42條第3項規定：
    「易服勞役以新臺幣一千元、二千元或三千元折算一日。但
    勞役期限不得逾一年。」比較修正前、後關於易服勞役折算
    標準之規定，以修正後刑法第42條第3項規定，較有利於行
    為人。綜上，經整體比較全部罪刑之結果，以現行刑法之規
    定較有利於被告二人，依現行刑法第2條第1項但書規定，應
    適用最有利於行為人之法律即現行刑法之規定。
五、按寄藏與持有，均係將物置於自己實力支配之下，僅寄藏必
    先有他人之持有行為，而後始為之受寄代藏而已，故寄藏之
    受人委託代為保管，其保管之本身，亦屬持有，不過，此之
    持有係受寄之當然結果，是應僅就「寄藏」行為為包括之評
    價，而不另就「持有」予以論罪。是核被告受託保管上開槍
    彈之所為，應係犯槍砲彈藥刀械管制條例第7條第4項之未經
    許可寄藏手槍罪、同條例第8條第4項未經許可寄藏改造手槍
    罪及同條例第12條第4項之未經許可寄藏子彈罪。被告甲○
    ○以一寄藏行為，同時寄藏制式手槍、改造手槍及子彈，觸
    犯構成要件不同之罪名，為想像競合犯，應從一重之槍砲彈
    藥刀械管制條例第7條第4項之未經許可寄藏手槍罪論處。被
    告係受王慶民之託，代為保管上開槍彈，已認定如前，足認
    被告係出於寄藏之意而持有，自應就其寄藏行為為包括之評
    價，故臺灣板橋地方法院檢察署檢察官95年度偵字第14348
    號移送併辦所指：被告寄藏具有殺傷力之美國ＢＥＲＥＴＴ
    Ａ廠製９２ＢＲＩＧＡＤＩＥＲ　ＦＳ型口徑９ｍｍ制式半
    自動手槍1支（槍枝管制編號：0000000000號，
    含彈匣1個）以及具有殺傷力之口徑９ｍｍ制式子彈4顆部分
    ，與公訴人提起公訴之犯罪事實有實質上一罪關係，應為起
    訴效力所及，本院自應併予審究，附此敘明。原審審酌被告
    未經許可，長期寄藏具有殺傷力之槍枝及子彈，於假釋期間
    ，經警查獲，仍未見警惕，反又恃之逞兇，無視法紀，嚴重
    威脅他人生命及社會治安，不容輕縱，兼衡其犯罪動機、目
    的、智識程度、生活狀況、寄藏槍枝之數量暨期間，坦承犯
    行之態度等一切情狀，依槍砲彈藥刀械管制條例第7條第4項
    、第8條第4項、第12條第4項，刑法第11條前段、第2條第1
    項但書、第55條規定，量處有期徒刑六年，併科罰金新台幣
    十五萬元，並就罰金部分諭知易服勞役之折算標準，資為懲
    儆。又說明沒收屬於從刑，依照最高法院95 年5月23日第8
    次刑事庭會議決議第一點第（五）小點：「從刑附屬於主刑
    ，除法律有特別規定者外，依主刑所適用之法律」，本案關
    於刑法修正前後之比較適用，整體言之，既應以修正公布施
    行後之刑法對被告較為有利，則從刑部分亦應整體適用修正
    後刑法之規定，併予敘明。扣案之仿ＢＥＲＥＴＴＡ廠９２
    ＦＳ型半自動手槍製造之改造手槍1支（槍枝管制編號：0
    000000000號，含彈匣2個）、具有殺傷力之美國
    ＢＥＲＥＴＴＡ廠製９２ＢＲＩＧＡＤＩＥＲ　ＦＳ型口徑
    ９ｍｍ制式半自動手槍1支（槍枝管制編號：000000
    0000號，含彈匣1個）以及口徑９ｍｍ制式子彈共10顆
    ，既均具殺傷力，係屬違禁物，皆應依現行刑法第38條第1
    項第1款規定宣告沒收之。另制式子彈3顆，已遭被告甲○○
    擊發而滅失，均失其效能，已不具殺傷力而非違禁物，故不
    予宣告沒收，附此敘明。認事用法及量刑核無不合。被告上
    訴意旨指摘原判決量刑太重云云，惟本件所諭知之犯罪，其
    法定刑在有期徒刑五年以上、併科罰金新台幣一千萬元以下
    ，原審酌處有期徒刑六年，併科罰金新台幣十五萬元，難認
    過重，是被告執此上訴，應認無理由，予以駁回。
六、移送併辦 (臺灣板橋地方法院檢察署95年度偵字第14348號
    )意旨另以：被告因與林政學、廖敏雄等人因細故發生糾紛
    ，竟於於95年3月30日晚上10時50分許，在臺北縣三重市○
    ○○路忠孝橋下，與林政學、廖敏雄相約談判，雙方一言不
    合，甲○○竟基於殺人之不確定故意，持上開美國ＢＥＲＥ
    ＴＴＡ廠製９２　ＢＲＩＧＡＤＩＥＲ　ＦＳ型口徑９ｍｍ
    制式半自動手槍1支以及制式子彈4顆，朝林政學、廖敏雄射
    擊三槍，導致林政學、廖敏雄受有右側脛骨開放性骨折，因
    認被告涉有刑法第271條第2項、第1項殺人未遂罪嫌；且被
    告所涉殺人未遂與前揭非法寄藏槍、彈罪間，有原因目的、
    方法結果之牽連關係，且與本案具有連續犯之裁判上一罪關
    係。惟按早已非法持有槍、彈，後另起意犯罪；或意圖犯甲
    罪而持有槍、彈，卻持以犯乙罪，均應以數罪併罰論處。必
    因意圖犯某罪而持有槍、彈，後果以之犯該罪，兩罪間始有
    牽連犯之適用（參見最高法院85年度臺上字第3734號、93年
    度臺上字第187號判決意旨）。經查，被告於89年10月間某
    日即已受託寄藏而持有前揭槍、彈，而依併辦意旨所指被告
    殺人未遂之犯行，則係發生於95年3月30日，兩者間已相隔
    約五年餘，相隔時間甚長，則被告是否於受託寄藏而持有前
    揭槍、彈之前，即意圖於五年多後，以之作為殺人所用，實
    非無疑；況依被告於併案之警詢中所供：因為林政學於95
    年3月30日案發前四、五日前毆打伊朋友，所以才會找他談
    判等語（見偵字第14348號卷第10頁），亦足見被告係受託
    寄藏而持有前揭槍、彈在先，嗣於五年餘後，再因與被害人
    發生細故，始另行起意持槍射擊，則揆諸前揭說明，被告受
    託寄藏而持有前揭槍、彈之犯行與其所涉之殺人未遂罪嫌之
    間，自應以數罪併罰論處，而無由構成牽連犯。基上所述，
    臺灣板橋地方法院檢察署移送併案審理有關被告所涉刑法第
    271條第2項、第1項殺人未遂罪嫌之部分，與被告前揭經論
    罪科刑之未經許可持有槍、彈犯行間，既未經公訴人敘入公
    訴事實，且與本案論罪科刑之犯罪事實無何實質上或牽連犯
    之裁判上一罪關係，並非起訴效力所及，自應由檢察官另依
    法偵辦，併予敘明。
據上論斷，應依刑事訴訟法第368條，判決如主文。
本案經檢察官游明仁到庭執行職務。
中　　華　　民　　國　　96　　年　　1 　　月　　10　　日
　　　　　　　　　刑事第十五庭審判長法　官  吳昭瑩
　　　　　　　　　　　　　　　　    法　官  李釱任
　　　　　　　 　 　　　　　　　　　法　官  楊貴雄
以上正本證明與原本無異。
如不服本判決，應於收受送達後十日內向本院提出上訴書狀，其
未敘述上訴之理由者並得於提起上訴後十日內向本院補提理由書
（均須按他造當事人之人數附繕本）。
                                    書記官  林淑貞
中　　華　　民　　國　　96　　年　　1 　　月　　11　　日
附錄：本案論罪科刑法條全文
槍砲彈藥刀械管制條例第7條第4項
未經許可，持有、寄藏或意圖販賣而陳列第一項所列槍砲、彈藥
者，處五年以上有期徒刑，併科新臺幣一千萬元以下罰金。
槍砲彈藥刀械管制條例第8條第4項
未經許可，持有、寄藏或意圖販賣而陳列第一項所列槍枝者，處
三年以上十年以下有期徒刑，併科新臺幣七百萬元以下罰金。
槍砲彈藥刀械管制條例第12條第4項
未經許可，持有、寄藏或意圖販賣而陳列子彈者，處五年以下有
期徒刑，併科新臺幣三百萬元以下罰金。
